臺灣臺中地方法院簡易民事判決
110年度中簡字第1780號
原      告  王揚珽  
訴訟代理人  李郁霆律師
被      告  陳俞卉  
訴訟代理人  戴易鴻律師
上列當事人間確認本票債權不存在事件，本院於民國110年10月7
日言詞辯論終結，判決如下：
    主      文
確認被告執有原告所簽發如附表所示之本票1紙，對原告之票據
債權，及自民國110年3月13日起至清償日止，按週年利率百分之
6計算之利息債權，均不存在。
訴訟費用由被告負擔。
    事實及理由
一、原告主張：
  ㈠訴外人呂凱智為簽賭網站「泰金999 」 (網址：http：//ag.
    tg999.net)之管理者(俗稱代理商)，原告自呂凱智取得泰金
    網站 BIG63339 帳號、密碼而取得投注資格，原告得以國內
    外職業運動賽事比賽結果及網站開出之玩法、賠率下注簽賭
    ，呂凱智並依原告所下注之金額，收取一定比率之佣金，而
    以此方式從中牟利。「泰金999」簽賭網站之成員間，為垂
    直之階層關係，原告為賭客，而呂凱智為管理者，係原告之
    上組，不論輸贏，呂凱智均可於原告投注金額中抽取利潤(
    每1萬元抽新台幣【下同】150 元)。而訴外人呂凱智亦有其
    上組(即為更高階層管理者)，據原告所知，訴外人呂凱智之
    上組有2人，暱稱分別為 Sam、蛋蛋，原告若賭贏，呂凱智
    會跟其上組 Sam、蛋蛋拿錢，再與原告相約時間交付現金予
    原告；若原告賭輸，則原告須將賭輸之金額交給呂凱智，呂
    凱智再交給其上組 Sam、蛋蛋。但呂凱智所從事者，並非毫
    無風險之無本生意，若原告赢錢但其上組 Sam、蛋蛋未將賭
    贏金額交給訴外人呂凱智再轉交原告，訴外人呂凱智對原告
    仍有給付之責；反之，若原告輸錢，但原告未將賭輸金額交
    給訴外人呂凱智，訴外人呂凱智對其上組 Sam、蛋蛋，仍須
    交付原告賭輸之金額，即所謂上下線各自負責之概念。
　㈡原告在「泰金999」網站積欠賭債約200 萬元後，原告無力給
    付，但訴外人呂凱智又須對其上組負責，故呂凱智急切地對
    原告索討賭博債務，訴外人呂凱智於民國110年2月23日以其
    女友即被告之名義要求原告簽立200 萬元面額之本票及借據
    （票據號碼：CH561734，見本院卷第45頁）。呂凱智接著聯
    繫原告母親即證人馬秋桂，要求馬秋桂出面代為償還原告上
    開債務，惟馬秋桂向呂凱智要求債務打折，呂凱智遂於110 
    年3月8日帶著原告與其上組Sam、蛋蛋碰面，協調可否打折
    事，Sam、蛋蛋表示打折可談，但原告必須再簽立一張200萬
    元之本票，原告當時不願意再簽本票，Sam、蛋蛋為了安撫
    原告、讓原告同意再簽本票，Sam、蛋蛋當下命呂凱智也開
    立一張200萬元之本票（票據號碼：WG0000000，見本院卷第
    221頁）交給原告收執，一人一張這樣公平，而此張本票目
    前仍在原告手上，故原告在當時情境下，才再簽立200萬元
    面額之本票及借據(票據號碼：WG0000000，見本院卷第47頁
    ），Sam、蛋蛋還要求原告在本票寫上「馬秋桂」之姓名，
    原告開完本票後，呂凱智隨即打電話給馬秋桂說伊和原告在
    上組這邊等語並告知情形，而蛋蛋也有接過電話與馬秋桂直
    接通話，蛋蛋與馬秋桂談到120 萬元之和解金額。馬秋桂之
    後請訴外人呂凱智再減少10萬元，呂凱智應允以110 萬元和
    解，故馬秋桂於110年3月12日在原告家中交付現金 110 萬
    元予呂凱智後，呂凱智遂簽立簽收單（下稱系爭簽收單），
    表明以此金額結清之意(見本院卷第115頁)，呂凱智並交還
    前揭2紙各200萬元之本票及借據2紙予原告。但該金額恐不
    足以涵蓋呂凱智對其上組 Sam、蛋蛋亦應負責之200萬元，
    呂凱智不甘承擔損失，遂在取得110 萬元現金後，又要求原
    告再簽立76 萬元之借據及如附件所示之面額76萬元之本票
    給伊(下稱系爭借據、本票，見本院卷第117-119頁)，呂凱
    智當時另向原告表示伊之後會教原告賺錢，可以將76萬元再
    賺回來云云，原告雖不願意，但也只能再開立系爭本票、借
    據交給呂凱智。而呂凱智也因原告事後未給付該76萬元， 
    遂將系爭本票交予被告，由被告向法院聲請本票裁定，被告
    因而取得本院110 年度司票字第2402號民事裁定，然原告三
    次簽立本票、借據時，在場者均為呂凱智，被告均未在場。
　㈢原告所簽立之系爭本票，其所擔保之債務既屬原告參與呂凱
    智提供之違法簽賭網站「泰金999」簽賭而發生之債務，性
    質為賭債，依民法第71條前段、72 條規定，因賭債而發生
    之債務，不生債務之關係，呂凱智並無請求權，縱令賭博債
    務之雙方合意將該賭債變更為負擔其他新債務時，亦屬脫法
    行為而無效。呂凱智對原告之賭債請求權既自始不存在，則
    系爭本票所擔保之債務亦不存在甚明。且縱使呂凱智對原告
    有債權存在，依呂凱智所簽立交付予證人馬秋桂之系爭簽收
    單所載，呂凱智亦自承「結清全部欠款」，已和解完畢，再
    無其他債權可供行使。呂凱智雖然將系爭本票交付被告，由
    被告對原告主張票據權利，然被告為呂凱智之女友，縱使呂
    凱智將系爭本票交付予被告，被告亦應明知系爭本票乃用以
    擔保原告之賭博債務，呂凱智對原告本無請求清償之權利，
    則被告係出於惡意取得系爭票據後，原告得依票據法第13條
    規定，以自己與呂凱智間所存抗辯之事由對抗被告甚明。再
    者，被告既為呂凱智之女友，其取得票據時，並未提出相當
    之對價予呂凱智，則依票據法第14條規定，被告即不得享有
    優於呂凱智之權利，應繼受呂凱智權利瑕疵，原告即得以「
    對呂凱智賭博所生債務乃無效」、「呂凱智於系爭簽收單中
    和解表明對原告已無債權」等抗辯事項對抗被告。
　㈣並聲明：⒈確認被告持有如附表所示之本票，對原告之票款債
    權，及自110年3月13日起至清償日止，按週年利率百分之6
    計算之利息債權均不存在。⒉訴訟費用由被告負擔。
  ㈤對被告答辯之陳述：
  1.被告抗辯係因原告賭博輸錢後無法給付其賭債，遂向呂凱智
　　借錢，而呂凱智徵求被告同意後，在借款契約以被告名義借
　　錢給原告云云。然消費借貸既為要物契約，被告空言主張係
    借貸卻未提出曾交付貨款予原告之證明，其所述即不可採。
    其次，若被告借款予原告，訴外人呂凱智又怎會也在110 年
     3月8日開立 200 萬元之本票交予原告？此顯不合常理。而
    且呂凱智開立之本票號碼為 WG0000000（見本院卷第221頁
    ），原告於同日所開立之200萬元本票，其號碼為 WG000000
    0（見本院卷第47頁），二張本票為連號，顯然係出自同一
    本本票簿，而且係同時間開立，益證本件相關之本票均係因
    處理賭債所產生。又依呂凱智與原告於110年3月1日至3月3
    日、3月9日、4月17日、4月26日、5月4日之Line對話記錄（
    見本院卷第49-113、121-125頁）、呂凱智與原告之弟王浚
    家間 Line對話紀錄(見本院卷第183-195頁），以及呂凱智
    與證人馬秋桂之Line 對話紀錄( 見本院卷第239-243頁）可
    知，呂凱智索討債務時，其對話之語意內容均與賭博有關，
    並無任何借款之相關敘述，可證明兩造間並無借貸關係存在
    ，而係賭債關係。縱使如被告所言，系爭本票之直接受票人
    為被告，因被告亦無法證明兩造間有借貸關係之存在，故亦
    無權請求原告給付票款。被告所提出之呂凱智帳戶交易明細
    (見本院卷第261-301頁）)，至多僅能看出有關渠等經營餐
    廳之支出，未能證明有將借款交付予原告。復依證人馬秋桂
    、王浚家於本院所為之證述，呂凱智於催討債務時， 均係
    稱「賭債」，從未表示有借款予原告，而呂凱智與原告間之
    Line對話紀錄，也只提及「賭」(見本院卷第49-113、121-1
    25頁)，若呂凱智真係借款予原告，豈會從未提到「借貸」
    字眼？顯然呂凱智或被告與原告之間，並無任何借貸關係之
    存在，被告所辯並無理由。被告坦承呂凱智也有簽立面額 2
    00 萬元之本票交給原告 (見本院卷第221頁)，惟辯稱:「此
    係原告提議者、增加馬秋桂為原告清償意願，原告因而於11
    0年3月8日再簽發200萬元之本票與借款契約，原告擔心無端
    簽發本票恐增風險，因而要求呂凱智同時簽發 200 萬元本
    票交付原告，以抵銷此一額外所生之本票債權。」云云。查
    被告所辯顯不合常理，也與馬秋桂、王浚家110年9月7日之
    證述內容不符，蓋若被告或呂凱智對原告有借款債權，在原
    告已無力支付之情形下，呂凱智怎麼可能再開立本票給債務
    人?事後也怎麼會沒有向原告討回該張本票?且被告所辯並未
    提出任何證據舉證以實其說，其空言抗辯上情，殊無可採。
  2.王浚家亦認識呂凱智，王浚家有與呂凱智交換「巨力」、「
    翔翔」賭博網站之簽帳號，當呂凱智向原告催討賭博債務、
    要求原告母親馬秋桂代償時，也曾聯繫王浚家，要求王浚家
    配合伊之說法協助說服母親為原告償還債務，呂凱智於與王
    浚家之對話中亦提到：「拿水」、「浮紅」，還曾傳給王浚
    家「泰金999」簽賭網站之帳號及密碼「Big5975qqqq8888」
    ，足認訴外人呂凱智確實從事簽賭，且係具有管理權限、從
    中賺取利潤之人。又呂凱智也向王浚家稱：「這個帳已經整
    整拖了快一個月了，你自己做過球版你也知道，拖這麼久的
    帳先處理一部分也不過份」、「如果你很忙的話，還是你給
    我媽媽的line，或者我打電話跟媽媽聯絡也行，你居中協調
    是很感謝你幫這個忙」等語（見本院卷第187-189頁），可
    見呂凱智確實為催討對原告之賭博債務而聯繫原告母親，並
    非單純借貸予原告，否則豈會提及「球版」之賭博用語?原
    告之賭債約 200 萬元，而非1,241,200元，被告雖抗辯原告
    積欠之賭債為1,241,200元，逾此範圍仍應清償云云，惟呂
    凱智提供給原告之簽賭帳號不止一個，當原告積欠約200萬
    元之賭債無力清償後，呂凱智即將原告使用之帳號停權，嗣
    後原告僅能登入一個 BIG63339 帳號（見本院卷第29頁)，
    而該帳號之賭債金額為1,241,200元僅係賭債之一部分而已
    。縱使被告所述為真，200萬元與1,241,200元間之差額，亦
    絕非被告所稱之金錢借貸債權，被告仍應舉證有借貸契約、
    交付借款事實之存在。
  3.無論原告與呂凱智間債務原因關係為何，呂凱智既然於110
    年3月12日取得原告母親交付之110 萬元現金後，書立系爭
    簽收單記明「已此金額結清全部借款，償還完畢」(見本院
    卷第115頁)，則原告與呂凱智間已無債權債務關係甚明。被
    告若主張伊有權索討系爭本票，則應證明呂凱智或被告有於
    110年3月12 日另外貸予原告款項；倘被告主張伊係從原告
    取得本票，則被告亦應證明伊取得系爭本票時，有給付相當
    對價予呂凯智，否則被告即應繼承呂凱智對原告之權利瑕疵
    ，不得主張原告給付票款。又被告在此一債務糾紛處理期間
    ，幾乎從未出面、也未表示過任何意見，都係由呂凱智出面
    處理，則被告應係呂凱智之人頭，呂凱智自知原告可能以賭
    債之事實抗辯拒絕給付票款，故呂凱智從原告取得系爭本票
    後，故意轉讓給被告，以被告之名義向法院聲請本票裁定，
    欲藉由本票之無因性規避原告之賭債抗辯，惟被告與呂凱智
    係男女朋友關係，被告縱非惡意，實際上也未以任何對價取
    得系爭本票，則依票據法第14條後段之規定，應繼受呂凱智
    之權利瑕疵， 不得請求原告給付票款。
  4.於110年7月20日言詞辯論時，被告自承原告簽立系爭本票時
    並不在場，系爭本票係呂凱智轉交給伊，惟辯稱：被告為系
    爭本票之直接受票人云云（見本院卷第199頁）。查系爭本
    票為不記名本票，受款人欄位為空白，執以系爭本票之人即
    可行使票據權利，被告又不在場，倘若受票人為被告，理應
    在系爭本票受款人欄位書寫被告姓名，而交付又屬於票據生
    效之必要條件，既然系爭票據實際上係交付予呂凱智，則直
    接受票人即為呂凱智甚顯。此外，被告並不爭執訴外人呂凱
    智與被告為男女朋友關係，被告也未給付任何明確之票據對
    價予訴外人呂凱智，即取得系爭本票，則原告自得持「賭債
    原因關係」之抗辩事由對抗被告，無庸給付票款：被告抗辩
    係借款予原告，未提出交付借款之證明，並不可採。
  5.證人馬秋桂於110年9月7日證稱:「（問：那天是什麼時候？
    ）110年3月初的時候，他們兩個人 來一直拜託我要幫忙二
    兒子即原告還錢，不然會有人來撥我油漆，呂凱智說媽媽如
    果不幫忙處理，會有人來潑漆，都是呂凱智講的，被告沒有
    說什麼，後來他們就離開了。」、「（問:後來你有依呂凱
    智的建議幫忙處理原告的債務嗎？）我就一直說我沒有錢，
    賭債也不可能全額退，我要求就算要還也有打折，呂凱智說
    還欠200，我說至少可以打三折，後來...一個綽號蛋蛋的人
    打電話給我，說我要求打折的話，就叫原告再簽1張200萬元
    的票據，400萬元打三折變成120 萬元，我那時候怕人來潑
    漆，而且又剛好我在浴室跌倒受傷，我再延一個禮拜，最後
    談成110萬元處理這件事情，我和呂凱智約定110年3月12日
    ，請他到家裡拿110萬元，之後我就簽立了資料， 我叫他簽
    收，因為他拿我現金110 萬元。」、「（問:呂凱智跟你討
    債的時候有說過這筆錢是原告或被告借的嗎？）沒有，都告
    訴我是原告去球版賭球賭輸了。」「(問:你跟提到蛋蛋，蛋
    蛋是誰？）蛋蛋說他是管理球版的，也是負責要這個賭債，
    蛋蛋打給我時呂凱智也在他旁邊，因為呂凱智說我再不處理
    ，他沒有辦法幫忙處理了，蛋蛋應該跟呂凱智是一起的才會
    跟我要錢。」、「(問:是誰答應你從120萬元降到110萬元？
    ）呂凱智，我跟呂凱智跟上面的講，呂凱智說不用上面的，
    他可以自己決定。」等語（見本院卷第306-308頁）；證人
    王浚家於110年9月7日證稱:「(問:你有聽到他們2人來家裡
    要 自媽媽幫忙處理原告賭債的事情?)有。」、「(問:呂凱
    智有沒有跟你說過，原告有跟他或被告借錢?)沒有。」、「
    (問:所以呂凱智催討債務的時候都說是賭債?)對，是賭債。
    」 等語（見本院卷第310、312頁）。由證人之證述可知，
    呂凱智或被告並未給付借款予原告，而係原告於「泰金999
    」網站賭輸被欠賭債約200萬元，呂凱智出面向原告催討賭
    債。若呂凱智或被告對原告之債權係金錢借貸，金錢借貸跟
    賭債相比，遠比賭債正當、有請求權利，呂凱智或被告豈有
    可能不向馬秋桂、王浚家主張此係渠對原告之金錢借貸債權
    ，而從頭到尾只稱賭債? 又豈會有組頭「蛋蛋」之介入談判
    ? 
　6.證人馬秋桂於110年9月7日證稱:「(問:所以當時有提到之後
    原告若是產生新的債務，你就不再處理了?)是。呂凱智有說
    原告所欠賭債全部還清了，沒有任何的借款單或本票在任何
     人手上了，因為呂凱智這樣講我才會還他錢，本來我是不 
     想還的，因為辛苦存錢。」等語（見本院卷第308頁）；證
    人王浚家於110年9月7日證稱:「(問:後來媽媽有無處理你清
    楚嗎?)有，後來媽媽有幫忙處理，因為媽媽會怕，很常都 
    是呂凱智與我聯繫並與他約跟媽媽見面的時間，那時候呂 
    凱智約了時間來家裡，時間是110年3月12日，媽媽有交付11
    0 萬元的現金，然後呂凱智簽了這張簽收單給媽媽，並承諾
    原告的賭債就此結束。」、「(問:呂凱智也有說原告當時已
    經沒有任何的借款單跟本票在呂凱智等人的手上了嗎？）對
    ，當時呂凱智是有還馬秋桂借款單兩份及本票兩份，如簽收
    單上所載，並表示當時已經沒有其他借款單及本票了。」等
    語（見本院卷第311頁）。被告不爭執呂凱智自馬秋桂收受1
    10萬元現金後，有簽署系爭簽收單，記載「結清全部借款，
    償還完畢」，且由上開證人之證述可知，實際情形亦與系爭
    簽收單相符，呂凱智向馬秋桂、王浚家承諾原告之賭債已清
    償完畢。而原告事前也有請求馬秋桂為伊處理債務，也係同
    財共居之家人，自有授予處理債務之代理權予馬秋桂，則呂
    凱智與馬秋桂問達成之和解協議，效力自然也拘束原告與呂
    凱智，呂凱智或被告自然不得再向原告請求任何金錢。 
　7.證人王浚家於110年9月7日證稱:「(問:據你所知，呂凱智在
    賭博網站上擔任什麼角色?)他是經營者合夥人，網站名稱叫
     SUPER，後改稱泰金999，呂凱智有很多球版，跟原告的是
    泰金999，原告是在泰金999 網站賭輸的。」、「(問: 呂凱
    智是很多球版的經營者?)這我不確定，呂凱智是管理者，管
    理泰金999」、「(問:蛋蛋你認識嗎?)有見過面，他也是賭
    博網站的經營者，與呂凱智的關係算是合夥人。」、「(問:
    為什麼你會知道呂凱智是網站的管理經營者?)  因為我之前
    有接觸過，我有跟他聊過，呂凱智有發代理的球版給我，要
    發代理必须要是經營者才有這個權限，所以我才知道他是經
    營者，而且確定。」、「(問:對話中呂凱智說到浮紅、退水
    、滿水、走地要開、滿成版、拿水、150 我們拿走，他再退
    100，這是賭博的術語嗎?)對。」、「(問： 一般賭客會說
    這個術語嗎?)不會，因為賭客看不到浮紅這些東西，這些東
    西是經營者可以看到和調整的權限，浮紅是指你下注的細項
    ，如果系統判定有問題就會顯示成紅色，這只有經營者那邊
    才看的到，退水就是退傭的概念，滿水是完整的傭金，補水
    就是多給傭金，這是術語，對象我忘記了，走地指的是比賽
    中也可以即時下注，滿成版 100 %輸贏的版，比如我今天下
    注一萬元，我輸的話就一萬元 全部給呂凱智，如果有合夥
    人的狀況之下，可能就會只有獲得幾成的下注金額，沒有辦
    法拿到百分之百，150 我們拿走他再退100 是指什麼我有點
    忘記了。」等語（見本院卷第311-313頁），由此可知，呂
    凱智確實係泰金 999 賭博網站之管理者，證人也詳細說明
    伊與呂凱智間 Line 對話之涵義(見本院卷第171-173、183-
    195頁）)，呂凱智之身分顯與一般賭客有別，否則也無法解
    釋呂凱智為何如此積極向原告催討賭債，以及為何有上組蛋
    蛋之出現。
  8.被告不否認原告有請求馬秋桂代其處理債務之事實，誠如前
    述，原告即有授與馬秋桂處理債務之代理權，且家人之間協
    助處理債務亦屬常見之事。而整件債務之催討者，均係呂凱
    智而非被告，被告是否確為債權人已有可疑？縱使被告係債
    權人，但呂凱智與被告之男友，又持續與原告、馬秋桂、王
    浚家聯繫協商債務問題，呂凱智若未得被告之授權，豈有可
    能不斷出面處理?至少也成立表見代理。則兩造應受馬秋桂
    與呂凱智間和解契約之拘束至明。被告又抗辯:「系爭本票
    乃簽收單簽立後之110 年3月12日所簽發，係和解契約後新
    取得之票據債權，不受和解契約效力拘束。」云云。然呂凱
    智收受110萬元、簽立系爭簽收單之正確日期為110 年3月12
    日，因系爭簽收單並無日期，原告當時並不在場，故原本主
    張之110年3月11日係不慎誤認時間，此由呂凱智於110年3月
    11日傳 Line 訊息給馬秋桂表示:「阿姨，打擾你一下，想
    跟你確認一下明天大概幾點呢?我比較好安排我的時間，看
    到訊息再麻煩回覆一下。」、「有的，我聯繫好了，明天晚
    上等弟弟下班，弟弟會跟我聯絡請我過去。」 （見本院卷
    第243、343頁），可知簽立系爭簽收單之正確時間應為110
    年3月12日無誤。經原告整理 110年3月12日前後之時間順序
    後，實際情形為，呂凱智已與馬秋桂約好時間取款，但呂凱
    智向原告隱瞞此事，洽巧馬秋桂雖然願幫原告清償債務，但
    為了給原告一個教訓，事前也不告知原告，導致原告先簽立
    了系爭本票等待呂凱智來拿，而呂凱智於110年3月12日傍晚
    先至馬秋桂家中取款 110 萬元並與馬秋桂成立和解後(效力
    及於兩造)，再前往原告上班地點拿取系爭本票，但未告知
    伊與馬秋桂稍早已和解之事實。於此情形，原告開立系爭本
    票之時間，仍在和解之前，自受和解效力所及，被告仍不得
    請求原告給付票款，且呂凱智刻意隱瞞已與馬秋桂和解之事
    實，也有違誠信原則。
二、被告則以：
  ㈠原告稱其於簽賭網站「泰金999」投注國內外運動賽事而積欠
    賭債，因呂凱智為簽賭網站之管理者，原告因而簽發系爭本
    票交付予呂凱智，以為上開所欠簽賭債務之保證。然無論呂
    凱智或被告，2人皆非簽賭網站「泰金999」之經營者或管理
    人，原告此部分主張已屬不實。實則本件係因呂凱智與原告
    為麻將牌友，因原告於網路簽賭積欠賭債無力清償，向呂凱
    智求助，呂凱智方轉向女友即被告徵詢其意見，獲得被告同
    意後，才得以領用2人經營之「烤不烤起司烤餅」餐廳之帳
    戶所攢積之存款（見本院卷第285-301頁），借款予原告償
    還其債務。前開帳戶雖以呂凱智為戶名，然該帳戶乃專為餐
    廳營業所用，因餐廳之經營、財務皆由被告打理，因而前開
    帳戶提款卡、存摺、印章等亦皆由被告保管，並得以自由存
    取資金利用。當時被告所在意者，僅在原告是否會依約還款
    ，呂凱智為安撫被告，因而代被告向原告要求簽立消費借貸
    契約書及本票（見本院卷第45頁），轉交被告。原告主張因
    積欠賭債而簽發系爭本票，惟系爭本票之原因關係應為消費
    借貸而非賭債，兩造間就系爭本票之原因關係既互有爭執，
    原告為系爭本票之票據債務人，就其抗辯之原因事由及原因
    關係之確定，自應先負舉證之責。且原告若無法舉證系爭本
    票之原因關係為擔保賭債，縱被告另主張系爭本票票據原因
    為借貸等節未能舉證或所舉證據尚有瑕疵，仍應為原告不利
    之認定。另原告空言指謫被告對系爭本票係惡意取得、無對
    價取得等情，並未舉證以實其說，自難採信。 
　㈡原告主張本件系爭本票係交付予呂凱智，直接受票人應為呂
    凱智，然觀110年2月23日之本票及同時簽發之金錢消費借貸
    契約書（見本院卷第45頁），上載之貸與人即有載明為被告
    ，是原告簽發系爭票據時，即已明知系爭票據係因被告間之
    消費借貸契約所簽發，縱彼時被告並未到場而係由男友呂凱
    智代為收受系爭本票，亦不改系爭票據係原告因兩造間消費
    借貸契約而簽發予被告之本質。原告110年2月23日、110年3
    月8日、110年3月12日簽發之票據及借款契約（見本院卷第4
    5、47、117-119頁），皆源自於同一個債權債務關係，此為
    原告所不爭執。則原告首次於110年2月23日簽發之票據既係
    因兩造間消費借貸契約面簽發予被告，其後二次簽發之票據
    ，當亦係本於同一借款債權所簽發，不因票據上有無指明受
    票人而得由原告恣意認定。是被告既為原告簽發系爭票據之
    直接後手，與原告亦無任何賭債關係，原告自不得以系爭票
    據之原因關係為賭債抗辯，企圖脫免債務。縱認訴外人呂凱
    智方為系爭本票直接之直接受票人，被告為呂凱智之後手，
    則如前述，被告本陸續自與呂凱智共同經營餐廳之帳戶中提
    領資金交付予呂凱智、以應原告之借款需求，故係有對價取
    得系爭票據。原告更無從援引對呂凱智之抗辯，執之對抗被
    告。是無論系爭票據係自原告直接取得，或由呂凱智處轉讓
    取得，皆非以賭債為原因關係，非原告得以賭債非債之抗辯
    脫免債務。又確認本票債權不存在之訴，本應由票據債務人
    就該抗辩事由負舉證之責。縱使執票人否認上開票據原因關
    係為賭債，而另主張票據原因關係為借貸，亦僅屬附理由之
    否認，自毋庸就借貸之票據原因負舉證之責，是被告辯稱被
    告不能提出交付借款之證明，即無法主張票據上權利，實與
    舉證責任分配法則相違。縱認系爭本票之原因關係為賭債，
    然依原告所提「泰金999」網站頁面截圖及投注紀錄，原告
    所指之賭債亦僅有1,241,200元（見本院卷第29頁），縱認
    該部分為賭債而無請求權，然其餘75萬8,800元則非賭債而
    仍有請求權，當不能以賭債抗辯拒絕清償。又1,241,200元
    中，有110萬元已為原告所清償，原告已不得請求被告返還
    之。至剩餘尚未清償90萬元部分，被告於系爭本票僅請求76
    萬元，已非原告所稱賭債範圍，當不許原告以賭債為由拒絕
    清償。
  ㈢原告之所以另開本票交由呂凱智收受，乃因呂凱智代被告向
    原告催討還款時，原告表示其可說服其母親馬秋桂代為還款
    ，但提議以總債務400萬之金額向原告之母親遊說，讓其母
    親以為僅需半價即可解决全部債務，如此一來不但可清償借
    款，更可增加原告母親為原告清償之意願。因而原告方在原
    本110年2月23日簽發票面金額新台幣200萬之本票與借款契
    約後（見本院卷第45頁），又再度於110年3月8日簽發票面
    金額新台幣200 萬之本票與借款契約（見本院卷第47頁），
    然此時原告又擔心無端簽發票面金額 200萬本票恐增加風險
    ，因而要求訴外人呂凱智同時簽發票面金額 200 萬本票交
    付原告收受，以抵銷此一額外所生之本票債權。上開情事皆
    原告與呂凱智所策畫，被告事前並不知情。
  ㈣原告所稱兩造已於110年3月12日達成和解，惟系爭簽收單（
    見本院卷第115頁）係由馬秋桂與呂凱智所簽立，根本不存
    在於兩造之間，被告亦未授權呂凱智代其簽立該簽收單，是
    兩造並非該簽收單之立約人，當無受該簽收單之效力拘束。
    原告稱兩造間已成立和解契約，顯屬混淆。實則被告資助款
    項前，訴外人呂凱智即向被告轉達原告承諾必會如數返還借
    款。其後原告用計使其母親同意為其還款後，因其母親願意
    還款金額僅有110萬元，故原告即先向被告表示不足之處定
    當清償完畢。隨後即於原告母親馬秋桂於110 年 3月12日為
    原告償還 110 萬元後，再度簽發系爭票面金額76 萬元之本
    票交付呂凱智轉交予被告收受。縱認兩造間110年3月12日前
    之債權債務關係皆已因系爭簽收單之簽立，具和解效力而歸
    於消滅，然系爭本票乃該簽收單簽立後所簽發，則被告於該
    和解契約後新取得之票據債權，自難謂亦受該和解契約效力
    拘束， 原告更不得以和解前原有之法律關係抗辯之。
  ㈤原告主張系爭本票之原因關係是基於訴外人呂凱智與原告間
    之賭債，並試圖援引證人馬秋桂、王浚家110年9月7日之證
    述為據。惟先不論系爭本票乃由原告簽發予被告，訴外人呂
    凱智僅係代被告收受再轉交被告，原告上開所引原因關係抗
    辯根本與被告無涉。證人馬秋桂、王浚家分屬原告之母親、
    胞弟，二人皆係原告至親，為保原告免受債權人追償而以不
    實陳述護原告，事屬尋常。原告單憑其母親與胞弟之證詞，
    要稱系爭本票乃因原告積欠呂凱智賭債而簽發，難認有理。
    況且細察證人馬秋桂、王浚家之證述，二人雖稱當時與呂凱
    智接觸時，呂凱智僅稱原告欠款200萬元是因賭球輸錢，並
    未向二人表示該筆債權乃消費借貸債權。惟原告所欠之債務
    ，確實係因原告於賭博網站簽賭輸錢後，因無力償還而向透
    過呂凱智向被告借款償還，呂凱智對證人所述雖較簡略而非
    事實全貌，然仍不改系爭債權乃消費借貸本質。況證人馬秋
    桂既同意為原告償還對被告之借款，被告自然不在意證人馬
    秋桂對原因債權是本於何種主觀認知來為兒子清償債務。實
    則如若原告以賭債為由向其母親請求伸出援手，會較容易取
    得其母親之同情或擔心而答應協助，縱使原告對母親所述之
    債權發生原因與實情不符，被告基於債權人希望自己債權得
    以滿足之自益心態， 當然不會對此多加干涉。是僅以證人
    馬秋桂、王浚家所述二人自訴外人呂凱智處聽到之債權發生
    原因皆係賭債等節，尚不能證系爭本票之原因債權為賭債。
    又原告主張依證人王浚家110年9月7日之證述，足認呂凱智
    為泰金999網站之經營者，因而系爭本票之原因關係乃賭債
    屬自然債務。惟查，依原告所提王浚家與呂凱智之對話紀錄
    （見本院卷第171-173頁）觀之，兩人本有交換簽賭網站之
    帳號，由王浚家提供巨力網站之帳號給呂凱智;呂凱智提供
    翔翔網站之帳號給王浚家，兩人以此共同交互下注簽賭。而
    王浚家則於110年9月7日到庭證述:「我的巨力網站帳號是會
    員帳號，所以不是經營者，呂凱智發給我的是代理帳號，所
    以呂凱智是翔翔的經營者」、「一般賭客看不到浮紅這些東
    西，這些東西是經營者可以看到和調整的權限」等語（見本
    院卷第313-314頁），似乎意指只有能知悉簽賭網站浮紅、
    退水情形之帳號才是經營者帳號。惟此標準從何而來，未見
    原告舉證證明之。復觀前開王浚家與呂凱智之對話（見本院
    卷第171-173頁），亦得見呂凱智詢問王浚家:「浮紅照輸贏
    對吧」，王浚家回覆以：「對」之紀錄。顯然王浚家亦可查
    如「浮紅」等狀態。則何以知悉、使用浮紅、退水等詞之王
    浚家，其所持有之帳戶僅是會員帳號，相對的呂凱智之帳號
    即非一般帳號而係管理帳號，全僅有王浚家片面、前後矛盾
    之證詞，亦未見原告舉證證明之，難認可逕以王浚家之證詞
    ，即為呂凱智係簽賭網站經營管理者之結論。縱依證人所述
    判別簽賭網站之會員帳號與管理帳號之標準為真，證人王浚
    家亦只能因與呂凱智交換過翔網站之球版簽賭，親身見聞呂
    凱智所用翔翔網站簽賭帳號乃管理者帳號，而證稱為翔翔網
    站之經營管理者。然此與原告簽賭輸錢之泰金999網站亦無
    關連。
  ㈥並聲明：⒈原告之訴駁回。⒉訴訟費用由原告負擔。
三、本院之判斷：
  ㈠按確認之訴非原告有即受確認判決之法律上利益者，不得提
    起，民事訴訟法第247條第1項前段定有明文。次按發票人主
    張本票係偽造、變造者，於本票裁定送達後20日內，得對執
    票人向為裁定之法院提起確認之訴，非訟事件法第195條第1
    項亦定有明文。所謂即受確認判決之法律上利益，係指法律
    關係之存否不明確，原告主觀上認其在法律上之地位有不安
    之狀態存在，且此種不安之狀態，能以確認判決將之除去者
    而言，最高法院52年臺上字第1237號及第1240號分別著有判
    例可資參照。查原告主張其因簽賭失利、積欠呂凱智賭債，
    始簽發系爭本票，被告再自呂凱智處無相當對價取得系爭本
    票，嗣被告持系爭本票向本院聲請本票裁定，經本院依職權
    調閱110年度司票字第2402號本票裁定卷宗核閱無誤，兩造
    間就系爭本票之法律關係存否確有爭執，系爭本票之債權是
    否存在，導致原告之財產有遭強制執行之不安之狀態，且此
    種不安之狀態，能以確認被告就其持有原告簽發之系爭本票
    債權不存在之判決除去，繼而排除被告聲請對原告財產之強
    制執行，揆諸前揭說明，應認原告訴請確認被告持有原告所
    簽發系爭本票之票據權利不存在，有即受確認判決之法律上
    利益。
  ㈡原告主張之事實，業據其提出網頁積欠賭債之會員頁面截圖
    、原告110年2月23日簽立之借據及本票、原告110年3月8日
    簽立之借據及本票、原告與呂凱智之對話紀錄、王浚家與呂
    凱智之對話紀錄、馬秋桂與呂凱智之對話紀錄、馬秋桂與呂
    凱智所簽立之系爭簽收單、原告110年3月12日簽立之借據及
    系爭本票、本院110年度司票字第2402號本票裁定影本、呂
    凱智110年3月8日簽立之本票等件為證（見本院卷第29-127
    、169-173、221-243、343頁），另被告持有以原告為發票
    人之系爭本票，向本院聲請本票准許強制執行之裁定，經本
    院以110年度司票字第2402號裁定准許部分之事實，業經本
    院依職權調閱本院110年度司票字第2402號民事卷宗查核屬
    實，被告固不否認其曾就系爭本票向本院聲請本票裁定，惟
    原告主張之事實，則經被告否認在卷，並以前揭情詞置辯，
    是本件之爭執點厥為：⒈系爭本票所擔保之債權究為賭債抑
    或是消費借貸？⒉系爭本票債權是否受系爭簽收單之簽立效
    力所及？⒊原告是否得以對被告主張票據法第13條、第14條
    之抗辯？茲分述如下：
　㈢系爭本票所擔保之債權為賭債，非消費借貸。
　1.被告固主張系爭本票所擔保之債權為原告與呂凱智間之消費
    借貸關係，並提出呂凱智國泰世華銀行000-00-000000號帳
    戶之交易往來資料為證（見本院卷第261-275、285-301頁）
    ，然觀諸該交易往來資料，其匯款之收款人分別為「雜貨新
    匯」、「小伍」（見本院卷第261-275頁），且據其電子存
    摺所載之交易往來紀錄，被告雖以螢光筆標註部分交易往來
    資料，然該部分資料所示均為「自行提領」，提領後之資金
    流向是否係交付予原告作為借款之用，抑或交付呂凱智為原
    告償還賭債，均未見被告舉證以實其說，即難認被告該部分
    提領金額係為交付借款之抗辯為可採，此外，被告另辯稱其
    均提領款項幫原告清償賭債，此為原告所否認，亦未見被告
    提出任何證據為佐，實難認定為可採。消費借貸既為要物契
    約，被告空言主張係借貸卻未提出曾交付貸款予原告之證明
    ，其所述即不可採。其次，若被告借款予原告，訴外人呂凱
    智豈會也在110 年 3月8日開立 200 萬元之本票交予原告？
    此顯不合常理，蓋若被告或呂凱智對原告有借款債權，在原
    告已無力支付，遭一再催討之情形下，呂凱智怎麼可能再開
    立同面額之本票給債務人?事後又怎麼會沒有向原告討回該
    張本票?且呂凱智開立之本票號碼為 WG0000000（見本院卷
    第221頁），原告於同日所開立之200萬元本票，其號碼為 W
    G0000000（見本院卷第47頁），二張本票為連號，顯然係出
    自同一本本票簿，而且係同時間開立，益證被告辯稱：兩造
    間存有消費借貸關係，原告因而簽發本票等語，並無足採。
    再者，參以原告與呂凱智之對話紀錄，呂凱智於110年3月1
    日稱：「你就跟妳媽說，媽，我真的沒有賭了（發誓之類的
    ），你被跑錢心情真的也很不好。你就跟你哥說，你也是被
    跑帳，不是你自己賭的」等語（見本院卷第51、55頁）、於
    110年3月3日稱：「你當初要賭的時候你就要想到這些事情
    了，現在念你也沒有用，我只能跟你說，你不能逃避，也沒
    辦法逃避。」等語（見本院卷第65頁）、於110年3月9日稱
    ：「你就在後面補說，我發誓，真的不是我賭的，這個帳確
    實就是差人家200萬，昨天人家也說拿120萬、400萬的本票
    都會回」、「你可以回說如果真的是你賭的，你根本也不敢
    求她處理，你會直接消失離家出走，但這次真的不是你賭的
    ，你也想要快點處理好，你會好好工作的。請她再相信你一
    次，我覺得你的苦肉計有奏效一點點」等語（見本院卷第81
    、85頁），顯見呂凱智明知原告是因賭博而欠債，也明白告
    知原告當初賭博時就應該想到有此結果了，卻要原告向其母
    親、哥哥謊稱係因遭人跑債所致，企圖要原告以苦肉計尋求
    家人援助。而衡情呂凱智如此積極要求原告解決賭債問題，
    應係該筆賭債亦與呂凱智之權益相涉甚明。
　2.證人王浚家於本案審理中證稱:「(問:據你所知，呂凱智在
    賭博網站上擔任什麼角色?)他是經營者合夥人，網站名稱叫
     SUPER，後改稱泰金999，呂凱智有很多球版，跟原告的是
    泰金999，原告是在泰金999 網站賭輸的。」、「(問: 呂凱
    智是很多球版的經營者?)這我不確定，呂凱智是管理者，管
    理泰金999」、「(問:蛋蛋你認識嗎?)有見過面，他也是賭
    博網站的經營者，與呂凱智的關係算是合夥人。」、「(問:
    為什麼你會知道呂凱智是網站的管理經營者?)  因為我之前
    有接觸過，我有跟他聊過，呂凱智有發代理的球版給我，要
    發代理必须要是經營者才有這個權限，所以我才知道他是經
    營者，而且確定。」、「(問:對話中呂凱智說到浮紅、退水
    、滿水、走地要開、滿成版、拿水、150 我們拿走，他再退
    100，這是賭博的術語嗎?)對。」、「(問： 一般賭客會說
    這個術語嗎?)不會，因為賭客看不到浮紅這些東西，這些東
    西是經營者可以看到和調整的權限，浮紅是指你下注的細項
    ，如果系統判定有問題就會顯示成紅色，這只有經營者那邊
    才看的到，退水就是退傭的概念，滿水是完整的傭金，補水
    就是多給傭金，這是術語，對象我忘記了，走地指的是比賽
    中也可以即時下注，滿成版 100 %輸贏的版，比如我今天下
    注一萬元，我輸的話就一萬元 全部給呂凱智，如果有合夥
    人的狀況之下，可能就會只有獲得幾成的下注金額，沒有辦
    法拿到百分之百，150 我們拿走他再退100 是指什麼我有點
    忘記了。」等語（見本院卷第311-313頁）；本院參以呂凱
    智亦不爭執有與呂凱智交換「巨力」、「翔翔」賭博網站之
    簽帳號，曾傳給王浚家「泰金999」簽賭網站之帳號及密碼
    「Big5975qqqq8888」（見本院卷第155、314、315頁），有
    呂凱智與王浚家之Line對話紀錄可佐（見本院卷第171、173
    、195頁）；及當呂凱智向原告催討債務、要求原告母親馬
    秋桂代償時，也曾聯繫王浚家稱：「這個帳已經整整拖了快
    一個月了，你自己做過球版你也知道，拖這麼久的帳先處理
    一部分也不過份」、「如果你很忙的話，還是你給我媽媽的
    line，或者我打電話跟媽媽聯絡也行，你居中協調是很感謝
    你幫這個忙」等語（見本院卷第187-189頁），足見呂凱智
    確實從事簽賭，且係具有管理權限、從中賺取利潤之人，為
    泰金999 賭博網站之管理者，呂凱智之身分顯與一般賭客有
    別，益徵呂凱智如此積極地向原告催討債務、聯繫原告母親
    、手足，且有其上組蛋蛋之出現，均係為了原告積欠之賭債
    ，而非單純之借貸關係無訛，否則豈會在聯絡相關人等時一
    再提及「自己賭的」、「球版」等之賭博用語（見本院卷第
    189、193頁）。而原告積欠之賭債約200 萬元，經呂凱智詢
    問王浚家稱：「你媽要全數200萬...處理嗎？」、「就是兩
    百整」等語，有雙方Line對話紀錄在卷可考（見本院卷第18
    9、191頁），被告雖抗辯原告積欠之賭債為1,241,200元，
    逾此範圍仍應清償云云，惟呂凱智提供給原告之簽賭帳號究
    竟始否僅為一個？乃屬未明，原告主張當其積欠約200萬元
    之賭債無力清償後，呂凱智即將原告使用之帳號停權，導致
    原告僅能登入一個 BIG63339 帳號（見本院卷第29頁)一節
    ，核與常情未違，是尚難僅以前開帳號之賭債金額為1,241,
    200元，即逕為原告積欠全數賭債金額之認定，被告之男友
    呂凱智既已一再陳稱原告積欠之賭債為200萬元，如前所述
    ，被告亦未參與原告賭博之事宜，則應以呂凱智所為敘述為
    可採，即原告積欠呂凱智200萬元之賭債至明。
　3.此外，證人馬秋桂於本院審理時證稱:「（問：那天是什麼
    時候？）110年3月初的時候，他們兩個人來一直拜託我要幫
    忙二兒子即原告還錢，不然會有人來撥我油漆，呂凱智說媽
    媽如果不幫忙處理，會有人來潑漆，都是呂凱智講的，被告
    沒有說什麼，後來他們就離開了。」、「（問:後來你有依
    呂凱智的建議幫忙處理原告的債務嗎？）我就一直說我沒有
    錢，賭債也不可能全額退，我要求就算要還也有打折，呂凱
    智說還欠200，我說至少可以打三折，後來...一個綽號蛋蛋
    的人打電話給我，說我要求打折的話，就叫原告再簽1張200
    萬元的票據，400萬元打三折變成120 萬元，我那時候怕人
    來潑漆，而且又剛好我在浴室跌倒受傷，我再延一個禮拜，
    最後談成110萬元處理這件事情，我和呂凱智約定110年3月1
    2日，請他到家裡拿110萬元，之後我就簽立了資料， 我叫
    他簽收，因為他拿我現金110 萬元。」、「（問:呂凱智跟
    你討債的時候有說過這筆錢是原告或被告借的嗎？）沒有，
    都告訴我是原告去球版賭球賭輸了。」「(問:你跟提到蛋蛋
    ，蛋蛋是誰？）蛋蛋說他是管理球版的，也是負責要這個賭
    債，蛋蛋打給我時呂凱智也在他旁邊，因為呂凱智說我再不
    處理，他沒有辦法幫忙處理了，蛋蛋應該跟呂凱智是一起的
    才會跟我要錢。」、「(問:是誰答應你從 120萬元降到110
    萬元？）呂凱智，我跟呂凱智跟上面的講，呂凱智說不用上
    面的，他可以自己決定。」等語（見本院卷第306-308頁）
    ；證人王浚家於本院審理時結證:「(問:你有聽到他們2人來
    家裡要自媽媽幫忙處理原告賭債的事情?)有。」、「(問:呂
    凱智有沒有跟你說過，原告有跟他或被告借錢?)沒有。」、
    「(問:所以呂凱智催討債務的時候都說是賭債?)對，是賭債
    。」 等語（見本院卷第310、312頁）。益加得以證明呂凱
    智或被告並未給付借款予原告，或對原告取得借款債權，而
    係原告積欠賭債約200萬元，呂凱智出面向原告催討賭債甚
    顯。蓋若呂凱智或被告對原告具有金錢借貸債權，由於金錢
    借貸遠比賭債正當、有請求權利，呂凱智或被告豈有不向馬
    秋桂、王浚家陳述對原告享有金錢借貸債權，而從頭到尾只
    稱賭債之理? 且又豈會有賭博網站之上組、組頭「蛋蛋」之
    介入談判之餘地？是本件原告稱其積欠呂凱智賭債，系爭本
    票之原因關係為賭債等語，應非無據，而有理由，被告所辯
    ，殊無可採。
　4.賭博行為乃我國法令禁止之行為，原告所簽立之系爭本票，
    其所擔保之債務既屬原告參與呂凱智提供之違法簽賭網站、
    簽賭而發生之債務，性質為賭債，則依民法第71條前段、72
     條之規定，因賭債而發生之債務，不生債務之關係，呂凱
    智對於原告並無請求權，縱令賭博債務之雙方合意將該賭債
    變更為負擔其他新債務時，亦屬脫法行為而無效。是呂凱智
    對原告之賭債請求權既自始不存在，則系爭本票所擔保之債
    務亦不存在甚明。
　㈣系爭本票債權受系爭切結書之簽立效力所及。
　1.被告初於110年7月20日庭期時陳稱：系爭本票所顯現的是系
    爭切結書之前就已經存在的債權債務關係（見本院卷第201
    頁），其後又稱：系爭本票係系爭切結書後，重新簽立之票
    據，與賭債之原因關係無關（見本院卷第315頁），再於110
    年10月7日陳述：原因關係應是同一，是兩百萬元，和解時
    馬秋桂只清償110萬元，剩餘的錢還是原告應該負責（見本
    院卷第380頁），足見被告就系爭本票之原因關係所述略有
    前後不一之情，惟最終仍不爭執系爭本票之原因關係與系爭
    切結書成立前，已存在之債權債務關係係屬同一。而承前呂
    凱智與王浚家之Line對話紀錄、呂凱智與原告之對話紀錄可
    知（見本院卷第51、65、73-85、187-191頁），呂凱智一再
    催促原告請託媽媽處理賭債問題，原告即王浚家亦接受其建
    議，向媽媽尋求金錢援助，欲解決原告之賭債問題，是堪認
    原告確有授權馬秋桂代其處理債務之事實，且家人之間相互
    代理協助處理債務，亦屬常見之事，應堪認定。惟綜觀全卷
    ，原告賭債之催討者，均係呂凱智而非被告，承前，被告既
    辯稱：系爭本票之原因關係即為系爭切結書成立前，已存在
    之債權債務關係，則被告得否得就其持有之系爭本票主張權
    利，於酌以其身為呂凱智女友之身分，對於呂凱智向原告催
    討賭債一節，衡情應非毫無所悉，及被告亦抗辯：被告始為
    直接受票人等語在卷（見本院卷第199頁）後，應認呂凱智
    應亦獲得被告之授權，始得不斷出面處理系爭本票原因關係
    之相關事務，並持續與原告、馬秋桂、王浚家聯繫協商原告
    之賭債問題。呂凱智、馬秋桂既分別為被告、原告之代理人
    ，則兩造應受馬秋桂與呂凱智間所簽系爭簽收單效力之拘束
    ，洵堪認定。
　2.又證人馬秋桂於本院審理時證稱：「（問：後來你有依呂凱
    智的建議幫忙處理原告的債務嗎？）我就一直說我沒有錢，
    賭債也不可能全額還，我要求就算要還也有打折，呂凱智說
    還欠200 ，我說至少可以打三折，後來...一個人綽號蛋蛋
    打電話給我，說我要求打折的話，就叫原告再簽壹張兩百萬
    元的票據，四百萬元打三折變成120 萬元，我那時候怕人來
    潑漆，而且又剛好我在浴室跌倒受傷，我再延一個禮拜，最
    後談成110 萬元處理這件事情，我和呂凱智約定110 年3 月
    12日，請他到家裡拿110 萬元...」、「（問：所以當時有
    提到之後原告若是產生新的債務，你就不再處理了？）呂凱
    智有說原告所欠賭債全部還清了，沒有任何的借款單或本票
    在任何人手上了，因為呂凱智這樣講我才會還他錢，本來我
    是不想還的，因為辛苦存錢。」、「（問：該簽收單上載明
    你收到還款後的借款單兩份、本票兩份，有帶來嗎？）有」
    、「（問：提示原證二、原證三，是否就是該資料？）是」
    等語（見本院卷第307、308頁）；證人王浚家於本院審理中
    證言：「（問：你有聽到他們2人來家裡要媽媽幫忙處理原
    告賭債的事情？）有。」、「（問：後來媽媽有無處理你清
    楚嗎？）有，後來媽媽有幫忙處理，因為媽媽會怕，很常都
    是呂凱智與我聯繫並與他約跟媽媽見面的時間，那時候呂凱
    智約了時間來家裡，時間是110 年3 月12日，媽媽有交付11
    0 萬元的現金，然後呂凱智簽了這張簽收單給媽媽，並承諾
    原告的賭債就此結束。」、「（問：呂凱智當時有承諾，倘
    若原告之後新生債務，也不會再跟證人馬秋桂要嗎？）有這
    樣說。」、「（問：呂凱智也有說原告當時已經沒有任何的
    借款單跟本票在呂凱智等人的手上了嗎？）對，當時呂凱智
    是有還馬秋桂借款單兩份及本票兩份，如簽收單上所載，並
    表示當時已經沒有其他借款單及本票了」等語（見本院卷第
    310、311頁），可知馬秋桂、呂凱智，分別受原告、被告委
    託，代理而簽立之系爭簽收單，一旦簽立後，原告所欠之賭
    債即就此結束，而此一效力同時拘束兩造，堪以認定。被告
    雖辯稱：系爭本票之原因關係與原告110年2月23日、110年3
    月8日所簽立之借據及本票同一（見本院卷第45、47、201、
    380頁），縱係成立和解，剩餘之錢原告仍須負責等語，然
    既已簽立系爭簽收單、成立和解，則雙方即同意以和解內容
    所載解決雙方紛爭，豈有事後猶就前存之爭執，於扣除和解
    金額後，就餘額再為主張、請求之理？如此一來，亦違背了
    當初雙方成立和解之意旨，其該部分辯解顯無理由；況原告
    斯時已無資力，業經被告陳稱在卷（見本院卷第380頁），
    其何以願意再行簽立系爭本票？其背後之原因實屬堪疑，本
    院審以系爭簽收單簽立當下，原告並未在場，此為二造所不
    爭執（見本院卷第315頁），故原告所陳：其雖授權馬秋桂
    為其處理賭債清償事宜，然不知證人馬秋桂已於110年3月12
    日稍早，代其清償了110萬元予呂凱智，且簽立了系爭簽收
    單，始會於同日稍晚，再行簽立系爭本票交付予呂凱智等語
    ，乃較符事理，亦與證人馬秋桂所述：未告知原告，馬秋桂
    已經代為清償了110萬元等語相符（見本院卷第316頁），而
    屬可採。故應認原告此因誤認先前積欠200萬元賭債尚未解
    決，而另行簽發之系爭本票，確實係基於先前同一賭債關係
    而為之簽發票據行為，應受系爭簽收單和解效力所及，於馬
    秋桂給付呂凱智110萬元後，原告所有之賭債即屬結束，要
    無再行簽發系爭本票而生票據效力之可言。
　3.考以呂凱智與證人馬秋桂之Line對話紀錄中，呂凱智稱：「
    阿姨，我就不用打電話跟他們說了。這十萬就我出吧，可以
    麻煩你去領現金嗎？我等等去跟他們拿兩張本票跟借據，一
    次都還給妳，儘量快點把事情解決，不然事情一直擱著，這
    樣可以嗎？就110萬吧。」等語（見本院卷第239頁），亦可
    見呂凱智與馬秋桂當時簽立系爭簽收單，的確是為了終局解
    決原告之賭債問題，且實際上，於馬秋桂給付110萬元後，
    呂凱智亦將如原證2、3所示，2紙面額200萬元之借貸契約書
    及本票返還與原告，足徵呂凱智確實並無欲與原告繼續保有
    原本債權債務關係之意思亦明。而系爭本票所擔保之債權既
    與系爭簽收單所載債權具有同一關係，經被告陳稱在卷，則
    系爭本票之原因關係應為系爭簽收單效力所及，被告上揭所
    為之抗辯並無可採。此外，被告自始亦未舉證系爭簽收單成
    立後，原告與呂凱智或被告間，有何其他新生之債權債務關
    係，而非受系爭簽收單之效力所及，是被告持有系爭本票，
    因原因關係已經和解之故，亦無從行使票據上之權利，足以
    認定。
　㈤原告得以對被告主張票據法第13條、第14條之抗辯。
　1.查被告自始不在原告簽發、交付系爭本票之現場，且呂凱智
    係將系爭本票交付予被告，兩造並不爭執（見本院卷第199
    、315頁），被告雖辯稱：被告是直接受票人等語，然觀諸
    系爭本票為不計名票據，受款人欄位為空白（見本院卷第11
    7頁），持有系爭本票之人即可行使票據權利，倘若被告確
    為受票人，理應在該本票之受款人欄位填寫被告之姓名；又
    交付屬於票據生效之必要條件，既然系爭本票實際上係交付
    予呂凱智，並無其他關於被告授權呂凱智收受系爭本票之證
    明可佐，則系爭本票之直接受票人即應為呂凱智甚明，兩造
    應非屬受讓系爭本票之直接前後手關係無疑。
　2.惟被告為呂凱智之女友，兩造均不爭執（見本院卷第151、1
    53、249頁），其等關係匪淺，且被告亦表示其與呂凱智共
    同經營「烤不烤起司烤餅」餐廳，於原告積欠賭債時，呂凱
    智曾徵詢女友即被告之意見，被告與呂凱智並有財務共同、
    均由被告負責管理之情等語（見本院卷第249頁），是被告
    對於原告積欠呂凱智賭債、呂凱智屢次催討未獲，進而向原
    告母親馬秋桂要求代償、並簽立系爭簽收單等節，被告透過
    呂凱智之意見徵詢，應屬知悉甚詳。而依票據法第13條之規
    定：「票據債務人不得以自己與發票人或執票人前手間所存
    抗辯事由對抗執票人。但執票人取得票據出於惡意者，不在
    此限。」，被告既明知系爭本票係用以擔保原告之賭債，而
    屬惡意，原告當得以其與呂凱智間所存抗辯事由對抗被告，
    被告不得享有票據上之權利。
　3.再票據法第14條規定：「以惡意或有重大過失取得票據者，
    不得享有票據上之權利。無對價或以不相當之對價取得票據
    者，不得享有優於其前手之權利。」，被告既為呂凱智之女
    友，兩人財務共同，均由被告負責管理，業如前述，且被告
    自始未能提出其交付76萬元予呂凱智、以取得系爭本票之證
    明，則難認其已支付相當對價予呂凱智，被告不得享有優於
    呂凱智之權利，應繼受呂凱智之權利瑕疵甚明，即原告得以
    「對呂凱智賭博所生債務無效」、「呂凱智於系爭簽收單中
    和解表明對原告已無債權」等抗辯事實，對抗被告。雖被告
    辯稱：其與呂凱智共同經營之「烤不烤起司烤餅」餐廳之帳
    戶，係專為餐廳營業所用，且該帳戶之提款卡、存摺、印章
    等皆由被告保管，並得自由存取資金利用，是被告自該帳戶
    中提領資金交付予呂凱智以應原告之借款需求，自屬支付對
    價取得系爭本票等語，然被告縱有提領之實，其提領後之資
    金流向究係如何？未見被告提出進一步之舉證以實其說，要
    難認定其前所為答辯為可採。是仍難認定被告已為相當對價
    之支付，原告得主張票據法第14條之抗辯無誤，即被告自當
    承受系爭本票之權利義務關係，而不得向原告主張票據權利
    。
四、綜上所述，系爭本票雖係原告所簽發，惟原告對於執票之被
    告而言，不負給付票款之責任甚明。從而，原告提起本訴，
    請求確認如附表所示之系爭本票對於原告之票據債權，及自
    110 年3月13 日起至之清償日止，按週年利率6%計算之利息
    債權，均不存在，為有理由，應予准許。
五、本件為判決之基礎已臻明確，兩造其餘攻擊防禦方法經審酌
    後認對於判決結果不生影響，爰不一一論述，併此敘明。
六、訴訟費用負擔之依據：民事訴訟法第78條。
中　　華　　民　　國　　110 　年　　11　　月　　16　　日
                        臺灣臺中地方法院臺中簡易庭
                            法  官  林秉暉
正本係照原本作成。
如對本判決上訴，須於判決送達後20日內向本院提出上訴狀；如
委任律師提起上訴者，應一併繳納上訴審裁判費。
中　　華　　民　　國　　110 　年　　11　　月　　16　　日
                            書記官 王志伃

附表：

發票人 發票日 票面金額 到期日 票據號碼 王揚珽 民國110年3月12日 新台幣76萬元 未載 WG0000000